臺灣桃園地方法院刑事判決　　　　　　100年度審易字第110號
公　訴　人　臺灣桃園地方法院檢察署檢察官
被　　　告　郭馨惠
上列被告因詐欺案件，經檢察官提起公訴（99年度偵字第32564
號），被告於本院準備程序進行中，就被訴事實為有罪之陳述，
經本院告知簡式審判程序意旨，並聽取公訴人及被告之意見後，
本院合議庭裁定依簡式審判程序審理，判決如下：
    主      文
郭馨惠幫助意圖為自己不法之所有，以詐術使人將本人之物交付
，處拘役伍拾日，如易科罰金，以新臺幣壹仟元折算壹日。緩刑
貳年，並應於緩刑期間內支付李孟潔、林欣孜、黃楷甯共新臺幣
貳萬柒仟捌佰陸拾捌元，支付方式如附表所載。
    事實及理由
一、郭馨惠明知邇來社會上詐欺集團犯案層出不窮，並可預見將
    自己之銀行帳戶交付他人使用，恐遭利用作為人頭帳戶，待
    詐欺集團成員對他人施以詐欺等不法行為，致他人陷於錯誤
    將款項匯入其所提供之人頭帳戶，再提領運用，而使他人遭
    受財產上損害，卻仍基於幫助他人詐欺取財之不確定故意，
    於99年7 月15日某時，至臺北市南港區統一超商股份有限公
    司研究門市，以「黑貓宅急便」快遞，將其所有之中華郵政
    股份有限公司南港富康郵局帳號00000000000000號帳戶（下
    稱富康郵局帳戶）、合作金庫商業銀行中山分行帳號000000
    000000號帳戶（下稱合作金庫帳戶）之存摺、提款卡及密碼
    各1 份，寄送至桃園縣桃園市○○路○ 段30號予某真實姓名
    年級均不詳自稱「張志銘」之人，其後「張志銘」暨其所屬
    詐騙集團成員，即基於共同意圖為自己不法所有之犯意聯絡
    ，分別於(一)99年7 月16日下午4 時58分許，撥打電話予李孟
    潔，佯稱係雅虎奇摩拍賣網站之賣家，因作業疏失，不慎將
    其購買耳機時之付款方式設為分期付款，並命其至提款機前
    操作更改，使李孟潔陷於錯誤，即於當日下午5 時52分許將
    新臺幣（下同）18,123元匯入郭馨惠上開富康郵局帳戶；(二)
    99年7 月16日晚間7 時許，撥打電話予林欣孜，佯稱係雅虎
    奇摩拍賣網站之賣家，因作業疏失，不慎將其購買商品時之
    付款方式設為分期付款，並命其至提款機前操作更改，使林
    欣孜陷於錯誤，即於當日晚間7 時45分許將912 元及6,712
    元匯入郭馨惠上開富康郵局帳戶；(三)99年7 月16日晚間7 時
    16分許，撥打電話予黃楷甯，佯稱係PCHOME拍賣網站之賣家
    ，因作業疏失，不慎將其購買藍光DVD 播放器時之付款方式
    設為分期付款，並命其至提款機前操作更改，使黃楷甯陷於
    錯誤，即於當日下午8 時28分許將29,987元（起訴書誤載為
    18,123元，業經檢察官當庭更正）匯入郭馨惠上開合作金庫
    帳戶。嗣經李孟潔、林欣孜及黃楷甯察覺有異，分別報警後
    循線查獲上情。案經桃園縣政府警察局龜山分局報告臺灣桃
    園地方法院檢察署檢察官偵查起訴。
二、證據名稱：
  (一)被告郭馨惠於警詢及本院審理時之自白。
  (二)被害人李孟潔、林欣孜、黃楷甯分別於警詢之指述。
  (三)中華郵政股份有限公司臺北郵局99年8 月27日北營字第0991
    804613號函暨被告上開富康郵局帳戶開戶資料、客戶歷史交
    易清單、合作金庫商業銀行99年10月27日合金中山字第0990
    004541號函暨被告上開合作金庫帳戶開戶資料、交易往來明
    細表、黑貓宅急便顧客收執聯各1 份、郵政自動櫃員機交易
    明細表、桃園縣政府警察局龜山分局大埔派出所受理詐騙帳
    戶通報警示簡便格式表、受理各類案件紀錄表、台北富邦銀
    行交易明細表、高雄市政府警察局苓雅分局成功路派出所受
    理詐騙帳戶通報警示簡便格式表、受理各類案件紀錄表、受
    理刑事案件報案三聯單、內政部警政署反詐騙案件紀錄表、
    中國信託自動櫃員機交易明細表、臺北市政府警察局北投分
    局關渡派出所受理詐騙帳戶通報警示簡便格式表、受理刑事
    案件報告三聯單、受理各類案件紀錄表各1 紙及內政部警政
    署反詐騙諮詢專線紀錄表3 紙。
三、按幫助犯之成立，主觀上行為人須有幫助故意，客觀上須有
    幫助行為，意即需對於犯罪與正犯有共同之認識，而以幫助
    之意思，對於正犯資以助力，而未參與實施犯罪之行為者而
    言（參照最高法院75年度臺上字第1509號、88年度臺上字第
    1270號判決意旨）。被告將其所有上開富康郵局及合作金庫
    帳戶（含存摺、金融卡及密碼）交予某真實姓名、年籍均不
    詳自稱「張志銘」之人，再由該男子及其所屬詐欺集團成員
    持以詐騙告訴人財物，其顯係基於幫助他人詐欺財物之犯意
    ，且所為提供銀行存摺、提款卡及密碼予他人之行為，亦屬
    刑法詐欺罪構成要件以外之行為，其既以幫助他人犯罪之意
    思而參與犯罪構成要件以外之行為，是核其所為係犯刑法第
    30條第1 項前段、第339 條第1 項之幫助詐欺取財罪。被告
    以1 次提供上開富康郵局及合作金庫2 個帳戶供詐騙集團使
    用之行為致李孟潔、林欣孜及黃楷甯3 人受財產損害，雖有
    3 名被害人，惟因被告僅有一幫助行為，係一行為侵害數個
    相同法益，為同種想像競合犯，依刑法第55條規定，從一幫
    助詐欺取財罪處斷即足。被告幫助他人犯罪，依刑法第30條
    第2 項之規定，按正犯之刑減輕之。爰審酌被告任意提供個
    人帳戶予他人詐欺使用，造成犯罪偵查困難，幕後犯罪人得
    以逍遙法外，致使此類犯罪手法層出不窮，嚴重危害交易秩
    序與社會治安，被害人遭詐騙之情節及金額，兼衡被告之品
    行、智識程度及犯後態度等一切情狀，量處如主文所示之刑
    ，並諭知易科罰金之折算標準。至被告所交付供詐欺集團使
    用之存摺、提款卡等物，雖係被告提供充為幫助該詐欺集團
    行騙所用，惟存摺、提款卡並未扣案，為免將來執行之困難
    ，爰不予宣告沒收，附此敘明。末查，被告前未曾受有期徒
    刑以上刑之宣告，有臺灣高等法院被告前案紀錄表在卷可按
    ，其因一時失慮，致罹刑典，且已與被害人均達成和解，願
    意賠償被害人被詐騙金額之一半，信經此追訴審判，當能知
    所警惕而無再犯之虞，本院認其所受刑之宣告以暫不執行為
    適當，爰依刑法第74條第1 項第1 款規定併諭知緩刑2 年並
    命被告以如附表所示之方式支付李孟潔、林欣孜及黃楷甯共
    27,868元之損害賠償，以收自新及惕儆之效。
四、依刑事訴訟法第273 條之1 第1 項、第299 條第1 項前段、
    第310 條之2 、第454 條第1 項，刑法第30條第1 項前段、
    第2 項、第339 條第1 項、第55條、第41條第1 項前段、第
    74條第1 項第1 款、第2 項第3 款，刑法施行法第1 條之1
    第1 項、第2 項前段，判決如主文。
本案經檢察官簡方毅到庭執行職務。
中    華    民    國   100    年    2     月    25    日
                        刑事庭  法  官  鍾雅蘭
以上正本證明與原本無異。
如不服本判決，得自收受送達之翌日起10日內向本院提出上訴狀
（應附繕本），其未敘述上訴理由者，應於上訴期間屆滿後20日
內補提理由書狀於本院，上訴於臺灣高等法院。
                                書記官  陳恩如
中    華    民    國   100    年    2     月    25    日
附錄本案論罪科刑依據之法條：
中華民國刑法第339條
（普通詐欺罪）
意圖為自己或第三人不法之所有，以詐術使人將本人或第三人之
物交付者，處5 年以下有期徒刑、拘役或科或併科1 千元以下罰
金。
以前項方法得財產上不法之利益或使第三人得之者，亦同。
前二項之未遂犯罰之。
┌──────────────────────────┐
│郭馨惠應支付李孟潔、林欣孜、黃楷甯共新臺幣（下同）  │
│31,680元，支付方式如下：                            │
│(一)於民國100 年2 月28日前匯款9,062 元至李孟潔指定之帳│
│  戶內（大眾銀行、帳號：000000000000 號）。         │
│(二)於100 年4 月30日前匯款3,812 元至林欣孜指定之帳戶內│
│  （大肚郵局、戶名：林欣孜、帳號：00000000000000號）│
│(三)於100 年4 月30日前匯款14,994元至黃楷甯指定之帳戶內│
│  （台北銀行港都分行、戶名：黃楷甯、帳號：0000000000│
│  50號）                                            │
└──────────────────────────┘
備註：
一、依刑法第74條第4 項之規定，上開本院所命被告給付之內容
    得為民事強制執行名義。
二、依刑法第75條之1 第1 項第4 款之規定，被告違反本院所定
    前開命其所為之事項情節重大，足認原宣告之緩刑難收預期
    效果，而有執行刑罰之必要者，得撤銷緩刑之宣告。